【裁判字號】    89,上訴,423
【裁判日期】    890613
【裁判案由】    懲治走私條例等
【裁判全文】
臺灣高等法院高雄分院刑事判決                    八十九年度上訴字第四二三號
    上訴人即被告  丙○○
右上訴人因懲治走私條例等案件，不服臺灣屏東地方法院八十八年度訴字第六二八號
中華民國八十九年二月二日第一審判決（起訴案號：臺灣屏東地方法院檢察署八十八
年度偵原判決撤銷字第三一０三號），提起上訴，本院判決如左：
    主  文
原判決撤銷。
丙○○共同私運管制物品進口逾公告數額，處有期徒刑柒月。
甲○○、乙○○共同私運管制物品進口逾公告數額，各處有期徒刑伍月，均緩刑肆年
。
扣案之柴油肆拾柒點伍公秉沒收。
    事  實
一、緣丙○○為「金海財號」漁船船長及所有人，甲○○為受僱於該船之大副，乙○○則為受僱於該船船員，均為「金海財號」漁船之駕駛人。三人均明知非經主管
    機關許可，不得將船舶航行至中國地區，竟共同於民國八十八年四月二十四日上
    午（起訴書誤載為同月二十六日上午）自屏東縣鹽埔出港後，至屏東縣東港鎮小
    琉球海域附近，以每名新台幣（下同）一千五百元之代價，運送二十二名大陸人
    民至大陸地區廈門沙坡尾漁港。丙○○三人竟又未經許可，於沙坡尾漁港裝運管
    制物品及經濟部指定之能源產品即大陸柴油五十噸於「金海財號」漁船內，欲運
    入臺灣，並於同月二十八日下午十時許，私運上開柴油至高雄第二港口外約五浬
    處時，為警查獲，並扣得前揭柴油四十七點五公秉。
二、案經內政部水上警察局第五警察隊報請臺灣屏東地方法院檢察署檢察官偵查起訴
    。
    理  由
一、訊之被告丙○○、甲○○及乙○○三人，均矢口否認右揭犯行，均辯稱：沒有載
    大陸船員到大陸，被查獲的柴油是在香港加的，不是在大陸加的云云。經查被告
    丙○○在警訊中供稱：「我船自鹽埔出港後即至小琉球、東港外海載運二十二名
    大陸漁工前往大陸，於同年（四）月二十五日下午航抵大陸廈門沙坡尾漁港，將
    我漁船繫於港內浮筒後，由大陸小筏接漁工上岸，載運大陸漁工每人代價為新台
    幣一千五百元）」、「於同（四）月二十六日上午在大陸廈門沙坡尾漁港，經大
    陸報關人員至我船詢問要不要補給柴油後，共計加注五十噸，加柴油的代價因我
    不識字，須返回鹽埔告訴我太太後，由我太太款至大陸」（見警卷第三頁背面
    ）；被告甲○○於警訊中供稱：「（船上柴油）由大陸沙坡尾漁港裝載，欲載返
    回鹽埔」（見警卷第六頁）；被告乙○○於警訊中供稱：「我船於八十八年四月
    二十四日上午九時五十分許，從屏東鹽埔報關出港。出港後先至東港外海漁工船
    停泊處載運二十二名大陸漁工後直船大陸，於四月二十五日中午左右，抵達大陸
    廈門沙坡尾港外，等候大陸漁船將大陸漁工接回岸上」、「我船上柴油是在廈門
    沙坡尾港外，向停泊在港外的油船加的，數量約五十噸」（見警卷第七頁背面）
    ；於偵查中之供述除由東港出發之時間稍有不同外，其餘均互相符合，可見彼等
    於警訊及偵查中之供述堪認為事實。此外，並有柴油四七點五公秉扣案可佐（扣
    案之物確係柴油，有中國石油股份有限公司煉製研究所燃料組實驗室八十八年五
    月十七日ＦＵ00000000號檢驗報告一份可參－見本院卷第二十二頁）、
    油量測量結果簡圖一份（偵卷第十三頁），內政部水上警察局第五警察隊執行臨
    檢紀錄表一紙附卷足稽（見警卷第二十二頁）。被告雖於原審提出香港浦達有限
    公司所出具之收據一份，證明「金海財號」漁船曾於八十八年四月二十八日前往
    香港加油，惟經本院訊問是否有香港之入港紀錄，則稱：「我們沒有入港紀錄，
    是在外港加的」（見本院卷第三十五頁），並稱：以前沒有去過這家公司加油過
    （見本院卷第四十七頁）；本院再訊以沒有加過油，為何該公司同意其欠賬，又
    稱：「因為我用電話聯絡朋友『同慶』，他才叫我去香港加的」（見本院卷第四
    十七頁），惟經本院命其偕同綽號「同慶」之人到庭，均未照辦，足見其所稱在
    香港加油一事，顯係事後卸責之詞，不足採信，被告三人犯行堪為認定。
二、按「中華民國船舶，非經主管機關許可，不得航行至大陸地區」。而「大陸地區
    」，指「臺灣地區以外之中華民國領土」；「臺灣地區」，則指「臺灣、澎湖、
    金門、馬祖及政府統治權所及之其他地區」，臺灣地區與大陸地區人民關係條例
    第二十八條第一項、第二條第一、二款分別定有明文。是被告等航行至中國廈門
    沙坡尾漁港，均係違反台灣地區與大陸地區人民關係條例第二十八條第一項之規
    定，而係犯同條例第八十條第一項之罪。又「自淪陷區私運物品進入本國自由地
    區或自本國自由地區私運物品前往淪陷區，其所私運之物品，以管制物品論，除
    屬於甲項及乙項之物不限數額外，其餘私運一項或數項，其總額由海關比照緝獲
    時之完稅價格計算，超過新台幣拾萬元或重量達一千公斤者，以管制進出口物品
    論」，為管制物品項目及其數額丁項所明定；是被告等未經許可，由大陸私運柴
    油四十七點五公秉（已逾一千公斤）進入臺灣地區行為，係犯懲治走私條例第二
    條第一項及能源管理法第二十條之一之罪。被告三人均有陸續駕駛該船至大陸地
    區，並運輸柴油之行為，足見被告等就上開犯行，有犯意聯絡及行為分擔，均為
    共同正犯。被告等所犯懲治走私條例第二條第一項及能管理法第二十條之一之罪
    ，係一行為觸犯數罪名，應從一重之懲治走私條例第二條第一項之罪處斷。所犯
    懲治走私條例第二條第一項之罪與台灣地區與大陸地區人民關係條例第八十條第
    一項之罪間，有方法與結果之牽連關係，應從一重之懲治走私條例第二條第一項
    之罪處斷。公訴意旨認被告所犯上開二罪間，犯意各別，應予分論併罰，尚有未
    洽。
三、原審予以論罪科刑，固非無見，惟就被告等所犯之懲治走私條例第二條第一項罪
    名部分，認為不成立犯罪，尚有未洽；被告上訴意旨否認犯罪，雖無足取，惟原
    判決既有可議之處，應予撤銷改判。爰審酌被告三人均無前科，有本院之被告全
    國前案表可參，係為牟取利益而觸犯刑章，犯罪後態度尚稱良好等一切情狀，各
    量處如主文所示之刑。又扣案之前揭柴油，應依能源管理法第二十條之一之規定
    沒收之。又被告甲○○及乙○○二人前未受有期徒刑以上刑之宣告，有其全國前
    案紀錄表可參，因一時貪念，致罹刑章，且係受僱於船長丙○○，其情節較輕，
    經此偵、審程序及科刑判決後，應知警惕，信無再犯之虞，本院因認所宣告之刑
    度以暫不執行為適當，爰併予宣告緩刑四年，庶期自新。
據上論結，應依刑事訴訟法第三百六十九條第一項前段、第三百六十四條、第二百九
十九條第一項前段、懲治走私條例第二條第一項、第十一條、第十二條、能源管理法
第二十條之一，台灣地區與大陸地區人民關係條例第八十條第一項，刑法第十一條前
段、第二十八條、第五十五條、第七十四條第一款，判決如主文。
本案經檢察官陳新慶到庭執行職務。
中    華    民    國     八十九     年       六       月     十三       日
                              臺灣高等法院高雄分院刑事第七庭
                                  審判長法官  王光照
                                        法官  黃壽燕
                                        法官  黃仁松
右正本證明與原本無異。
如不服本判決，應於判決送達後十日內向本院提出上訴狀，其未述理由者並應於提
出上訴狀後十日內向本院補提理由書（應附繕本)。
                                      書記官  郭蘭蕙
中    華    民    國     八十九     年       六       月     十五       日
附錄：本判決論罪科刑法條：
附錄本案論罪科刑條文：
台灣地區與大陸地區人民關係條例第二十八條第一項：
中華民國船舶、航空器及其他運輸工具，非經主管機關許可，不得航行至大陸地區。
台灣地區與大陸地區人民關係條例第八十條第一項：
中華民國船舶、航空器或其他運輸工具所有人、營運人或船長、機長、其他運輸工具
駕駛人違反第二十八條第一項規定航行至大陸地區者，處三年以下有期徒刑、拘役或
科或併科新臺幣一百萬元以上一千五百萬元以下罰金。但航行至大陸地區行為係出於
船長或機長或其他運輸工具駕駛人自行決定者，處罰船長或機長或駕駛人。
能源管理法第二十條之一：
未經許可而經營中央主管機關指定之能源產品之輸入、輸出、生產、銷售業務者，處
一年以下有期徒刑、拘役或科或併科新台幣三十萬元以下罰金，並得沒收其輸入、輸
出、生產、銷售之產品。
懲治走私條例第二條第一項：
私運管制物品進口、出口逾公告數額者，處七年以下有期徒刑，得併科新臺幣二十萬
元以下罰金。
                                                                        Ｇ


司法院資訊處製作；財團法人民間司法改革基金會備份。
